【裁判字號】    97,訴,5521
【裁判日期】    971231
【裁判案由】    偽造文書等
【裁判全文】
臺灣板橋地方法院刑事判決              97年度訴字第5521號
公  訴  人  臺灣板橋地方法院檢察署檢察官
被      告  甲○○
上列被告因詐欺案件，經檢察官提起公訴（97年度偵字第33771
號），被告於準備程序進行中就被訴事實為有罪之陳述，本院告
知被告簡式審判程序之旨，並聽取當事人之意見後，合議庭裁定
由受命法官獨任進行簡式審判程序，本院判決如下：
    主  文
甲○○共同行使偽造公文書，足以生損害於公眾及他人，處有期
徒刑壹年貳月。未扣案偽造之「台北地檢署」公印壹枚及扣案之
偽造之「台北地檢署」公印文共計肆枚、「台北地檢署監管科識
別證」壹張、「臺灣臺北地方法院檢察署個人資料外洩授權止付
申請書」壹張、「臺灣臺北地方法院檢察署收據」壹份（壹式參
張）」、臺灣臺北地方法院檢察署偵查卷宗封面壹張、行動電話
門號0000000000號、0000000000號行動電
話共貳支（含SIM 卡各壹張），均沒收。緩刑肆年。
    事實及理由
一、犯罪事實：
(一)甲○○於民國97年11月24日，透過報紙廣告與真實姓名年籍
    不詳綽號「大隻」之成年男子聯絡後，竟於97年11月27日與
    「大隻」及所屬詐騙集團成員，共同基於意圖為自己不法所
    有、冒充公務員行使職權、行使偽造特種文書及行使偽造公
    文書之犯意聯絡，於同日9 時30分許，由該詐欺集團成員以
    電話冒充臺灣臺北地方法院檢察署「林檢察官」而僭行公務
    員之職權，致電乙○○佯稱其遭冒名申辦帳戶，該帳戶遭詐
    欺集團冒用，有遭刑事追訴之虞，須交付新臺幣（下同）15
    0 萬元之保證金，以免入監執行，雙方並約定於同日16時許
    ，在臺北縣樹林市○○街○ 段與佳園路3 段之樹林農會附近
    交付款項，「大隻」所屬之詐欺集團成員為取信乙○○，即
    推由該詐欺集團成員以不詳方法接續偽造「台北地檢署監管
    科識別證」之特種文書，並偽造「臺灣臺北地方法院檢察署
    印」公印文乙枚，用以偽造「臺灣臺北地方法院檢察署個人
    資料外洩授權止付申請書」（其上蓋有偽造之「台北地檢署
    」之公印文1 枚）及「台北地檢察署收據」（1 式3 張，其
    上蓋有偽造之「台北地檢署」之公印文共3 枚）等公文書各
    乙份。嗣因乙○○於同年月26日已遭該詐欺集團詐騙70萬元
    ，是於27日接獲上開自稱「林檢察官」之電話後隨即報警處
    理，並向自稱「林檢察官」之人佯稱將配合付款。嗣於同日
    16時45分許，「大隻」及「勇伯」即駕駛車牌號碼不詳之自
    用小客車搭載甲○○至上開約定之取款地點，「大隻」及「
    勇伯」並交付上開偽造之「台北地檢署監管科識別證」、「
    台北地檢署之個人資料外洩授權止付申請書」、「台北地檢
    署收據」、臺灣台北地方法院檢察署偵查卷宗封面各乙份及
    行動電話門號0000000000號、0000000000號行動電話各乙支
    予甲○○，嗣甲○○即冒充臺灣臺北地方法院檢察署監管科
    職員陳建智，並出示上開偽造之特種文書、公文書及卷宗封
    面而行使之，於欲向乙○○取款時，旋遭警當場逮捕，始未
    得手而未遂，足以生損害於臺灣臺北地方法院檢察署、司法
    公信力、公文書之正確性及陳建智本人之利益。並扣得偽造
    之上開特種文書、公文書、卷宗封面及行動電話2 支（均含
    SIM 卡）。
(二)案經臺北縣政府警察局樹林分局報告臺灣板橋地方法院檢察
    署檢察官偵查起訴，經合議庭裁定以簡式審判程序審理。
二、證據：
(一)被告甲○○於警詢、偵訊及本院訊問、審理時之自白。
(二)證人即告訴人乙○○於警詢及偵查中之指證。
(三)扣案之偽造之台北地檢署監管科識別證1 張、臺灣台北地方
    法院檢察署偵查卷宗封面1 張、蓋有台北地檢署公印文之個
    人資料外洩授權止付申請書公文1 張、蓋有台北地檢署公印
    文之收據1 份（1 式3 張）及行動電話門號0000000000號、
    0000000000號行動電話各乙支。
三、按所謂文書，乃以文字或符號為一定之意思表示，具有存續
    性，以為法律上或社會生活上重要事項之證明者而言，故不
    論係影本或原本，若有上述文書之性質，均屬文書之範疇。
    次按刑法上所稱之公文書，係指公務員職務上製作之文書。
    若由形式上觀察文書之製作人為公務員且文書之內容係就公
    務員職務上之事項所製作，即使該偽造之公文書上所載製作
    名義機關不存在或該文書所載之內容並非該管公務員職務上
    所管轄，惟社會上一般人無法辨識而仍有誤信其為真正之危
    險時，仍難謂其非公文書。而刑法上所稱之公印或公印文，
    係專指表示公署或公務員資格而言，即俗稱大印與小官印及
    其印文（最高法院22年上字第1904號及69年台上字第693 號
    判例意旨參照），又公印文之形式凡符合印信條例規定之要
    件而製頒，無論為印、關防、職章、圖記，如足以表示其為
    公務主體之同一性者，均屬之（最高法院89年度台上字第31
    55號判決意旨參照）。查本案偽造之「台北地檢署個人資料
    外洩授權止付申請書」及「台北地檢署收據」等文件，係冒
    用公署名義所為之文書，自均屬偽造公文書，而其上偽造之
    「台北地檢署」印戳，因係表示公務機關或機關長官資格及
    其職務之印信，自屬公印文。核被告甲○○所為，係犯刑法
    第216 條、第212 條之行使偽造特種文書罪、第216 條、第
    211 條之行使偽造公文書罪、第158 條第1 項之僭行公務員
    職權罪及刑法第339 第3 項、第1 項之詐欺取財未遂罪。被
    告與「大隻」等詐欺集團成員共同偽造前開公印及公印文並
    加蓋印文係偽造公文書之階段行為，不另論擬，其偽造公文
    書後復持以行使，則偽造之低度行為應為行使之高度行為所
    吸收，亦不另論罪。又其偽造「台北地檢署監管科識別證」
    1 張之低度行為，應為行使之高度行為所吸收，亦不另論。
    復按凡以自己犯罪之意思而參與犯罪，無論其所參與者是否
    犯罪構成要件之行為，皆為正犯，其以幫助他人犯罪之意思
    而參與犯罪，其所參與者，苟係犯罪構成要件之行為，亦為
    正犯；又共同實施犯罪行為之人，在合同意思範圍以內，各
    自分擔犯罪行為之一部，相互利用他人之行為，以達其犯罪
    之目的者，即應對於全部所發生之結果，共同負責，最高法
    院25年上字第2253號判例、28年上字第3110號判例可資參照
    。被告甲○○及「大隻」、「勇伯」等人就上開詐欺取財未
    遂、冒充公務員行使職權、行使偽造特種文書及行使偽造公
    文書罪之犯行，均有犯意聯絡及行為分擔，均為共同正犯。
    起訴書認為被告與綽號「大隻」、「勇伯」詐欺被害人乙○
    ○既遂部分，因無證據證明被告有與「大隻」、「勇伯」共
    同犯罪，經公訴人當庭減縮，本院自無庸審酌。被告所犯上
    開詐欺取財未遂罪、冒充公務員行使職權罪、行使偽造特種
    文書罪及行使偽造公文書罪之犯行，係以一行為觸犯數罪名
    ，為想像競合犯，應依刑法第55條之規定，從一重之行使偽
    造公文書罪。公訴意旨認上開各罪，應予分論併罰，顯有誤
    會，附此敘明。又被告雖已著手實施詐欺取財行為，惟因被
    害人乙○○並未因而交付150 萬元，為未遂，依刑法第25條
    第2 項之規定，減輕其刑。爰審酌被告正值青壯，竟不思奮
    發進取，明知詐騙集團犯案猖獗，竟冒用法院檢察署機關之
    名義，實施詐騙行為，影響經濟秩序及社會治安，破壞民眾
    對於公務機關之信任，且欲詐騙之金額甚鉅，已對民眾造成
    嚴重損害，並斟酌其素行、生活狀況、犯罪動機、手段，及
    其犯罪後坦承犯行之態度等一切情狀，量處如主文所示之刑
    ，以資懲儆。另未扣案之偽造之「台北地檢署」公印乙枚及
    扣案之偽造公印文共計肆枚（即「台北地檢署之個人資料外
    洩授權止付申請書」上蓋有偽造之「台北地檢署」公印文1
    枚）、「台北地檢署收據」上蓋有偽造之「台北地檢署」公
    印文共計3 枚），不問屬於犯人與否，均應依刑法第219 條
    規定宣告沒收之；又扣案偽造之「台北地檢署監管科識別證
    」1 張、臺灣台北地方法院檢察署偵查卷宗封面1 張、「台
    北地檢署之個人資料外洩授權止付申請書」、「台北地檢署
    收據」及行動電話門號0000000000號、00000000 00 號行動
    電話各乙支（均含SIM 卡）為「大隻」及其所屬之詐欺集團
    所有，供其犯罪所用之物，為被告供明在卷，依共犯責任共
    同原則，亦應依刑法第38條第1 項第2 款之規定宣告沒收。
    又查被告前未曾受有期徒刑以上刑之宣告，有臺灣高等法院
    被告前案紀錄表各乙份在卷可按，渠因一時失慮，致罹刑章
    ，事後已坦承犯行，深具悔意，且本件被告尚未詐得任何款
    項即為警查獲，並未造成告訴人有進一步之損失，亦非「大
    隻」所屬詐欺集團之核心人物，經此教訓，當知警惕，信無
    再犯之虞，本院因認對其所宣告之刑以暫不執行為適當，爰
    併予宣告緩刑4 年，以勵自新。
四、應依刑事訴訟法第299 條第1 項前段、第273 條之1 第1 項
    、第310 條之2 、第454 條第1 項，刑法第28條、第216 條
    、第211 條、第212 條、第339 條第3 項、第1 項、第158
    條第1 項、第55條、第219 條、第38條第1 項第2 款、第74
    條第1 項第1 款，刑法施行法第1 條之1 第1 項、第2 項前
    段，判決如主文。
本案經檢察官吳宗光到庭執行職務。
中    華    民    國    97    年    12    月    31    日
                  刑事第十四庭  法  官  鄭燕璘
以上正本證明與原本無異。
如不服本判決，應於判決送達後10日內，向本院提出上訴書狀敘
明上訴理由（應附繕本），上訴於臺灣高等法院。
                                書記官  陳筱惠
中    華    民    國    97    年    12    月    31    日
附錄本案論罪科刑法條全文：
刑法第158條：
冒充公務員而行使其職權者，處 3 年以下有期徒刑、拘役或 5
百元以下罰金。
冒充外國公務員而行使其職權者，亦同。
刑法第211條：
偽造、變造公文書，足以生損害於公眾或他人者，處1 年以上7
年以下有期徒刑。
刑法第212條：
偽造、變造護照、旅券、免許證、特許證及關於品行、能力服務
或其他相類之證書、介紹書，足以生損害於公眾或他人者，處1
年以下有期徒刑、拘役或3 百元以下罰金。
刑法第216條：
行使第 210 條至第 215 條之文書者，依偽造、變造文書或登載
不實事項或使登載不實事項之規定處斷。
刑法第339條：
意圖為自己或第三人不法之所有，以詐術使人將本人或第三人之
物交付者，處5 年以下有期徒刑、拘役或科或併科1 千元以下罰
金。
以前項方法得財產上不法之利益或使第三人得之者，亦同。
前二項之未遂犯罰之。


司法院資訊處製作；財團法人民間司法改革基金會備份。
